臺灣高雄地方法院刑事判決　　　　　　　　　　　　　九十一年度自字第一七九號
　　自　訴　人　馬來福股份有限公司
　　法定代理人　戊○○
　　被　　　告　甲○○
　　被　　　告　乙○○
　　被　　　告　丙○○
　　被　　　告　丁○○
右列被告等因誹謗案件，經自訴人提起自訴，本院判決如左：
    主  文
甲○○、乙○○、丙○○、丁○○均無罪。
    理  由
一、自訴意旨略以：緣自訴人馬來福股份有限公司（下稱自訴人公司）向高雄市政府
    警察局承租第十一號公園地下停車場，經營停車場業務，於民國九十一年四月二
    十四日自訴人發現有不明人士至停車場周遭任意張貼及散發內容為「本場五月一
    日起由高雄市政府警察局交通大隊派員接管，欲購月票者，請於五月一日以後，
    逕洽交通大隊駐場人員辦理，以維本身權益，謝謝合作。」之告示，並具以高雄
    市政府警察局交通大隊名義，該傳單內容無異指述自訴人公司將自五月一日起無
    法經營該停車場，造成停車民眾對自訴人公司產生疑異，意圖影響自訴人公司之
    經營，因而導致自訴人公司名譽受損。自訴人公司同年月二十五日報警並當場查
    獲被告甲○○、乙○○、丙○○等三人，意圖散布於眾，持上開告示傳單散發予
    民眾，經警方將被告甲○○帶回派出所訊問時，始知其係高雄市政府警察局交通
    大隊停管中心之主任即被告丁○○之指示，前往散發傳單，是被告等散布上開告
    示之行為，足以毀損自訴人公司之名譽、及造成自訴人公司信用受損。因認被告
    甲○○、乙○○、丙○○、丁○○等涉犯刑法第三百十條第二項之加重誹謗罪及
    第三百十三條之妨害信用罪嫌。
二、按犯罪事實應依證據認定之，無證據不得推定其犯罪事實；不能證明被告犯罪或
    其行為不罰者，應諭知無罪之判決，刑事訴訟法第一百五十四條及第三百零一條
    第一項分別定有明文。次按認定不利於被告之事實，須依積極證據，苟積極證據
    不足為不利於被告事實之認定時，即應為有利於被告之認定，更不必有何有利之
    證據，且以被害人之陳述為認定犯罪之依據時，必其陳述並無瑕疵，且就其他方
    面調查又與事實相符，始能認有證據能力，最高法院三十年上字第八一六號及六
    十一年度台上字第三○九九號分別著有判例可資參照。復刑法第三百十條之誹謗
    罪，係以意圖散布於眾，而指摘或傳述足以毀損他人名譽之事為成立要件，是誹
    謗罪之成立，除行為人在客觀上需有指摘或傳述足以毀損他人名譽之事實外，尚
    須行為人在主觀上有誹謗故意與意圖散布於眾之不法意圖，始足當之，若缺乏此
    主觀意圖之構成要件要素，即與刑法第三百十條所規定之誹謗罪成立要件不符，
    而行為人是否具有主觀構成要件故意，須依行為當時之具體情況客觀判斷之，倘
    無證據足證行為人係出於惡意之情況下，即應推定其係以善意為之（即所謂真正
    惡意原則），而何謂足以損毀他人名譽之事，則應從一般社會之客觀通念就個別
    事實加以判斷，而非以當事人主觀之感受為認定之標準（參照最高法院五十八年
    台上字第二三二九號判決）。又按刑法第三百十三條之妨害信用罪，係以行為人
    散布流言或以詐術損害他人之信用為其構成要件，而所謂「散布流言」即係將無
    稽之言，廣為散布於眾，俾眾週知之意。
三、訊據被告甲○○、乙○○、丙○○及丁○○固坦承確有於九十一年四月二十五日
    ，持內容為「本場五月一日起由高雄市政府警察局交通大隊派員接管，欲購月票
    者，請於五月一日以後，逕洽交通大隊駐場人員辦理，以維本身權益，謝謝合作
    。」其上並具以高雄市政府警察局交通大隊名義之告示，在第十一號公園地下室
    公有停車場內張貼並散發予民眾之事實不諱，惟均堅決否認有何上開犯行。被告
    丁○○辯稱：伊是高雄市政府警察局交通大隊的員警，因自訴人公司第四、五期
    權利金一千八百九十六萬元未繳，高雄市政府警察局已發存證信函給自訴人公司
    ，仍未履行，嗣再經九十一年二月十九日召集協調會議催告，自訴人公司亦未履
    行，乃由高雄市警察局依契約第十二條第一項第四、五、六款規定終止契約，並
    於同年四月二十三日函知自訴人公司請自動退場辦理移交之旨，自訴人公司亦於
    是日十四時三十分許退場。但自訴人公司仍繼續發月票，有市民說已買到九十一
    年十一月分的月票，故交通大隊即寫告示請市民不要再購買，乃在單純通知人民
    將於同年五月一日接管，以免權利受損等語。被告甲○○、乙○○、丙○○亦均
    為相同之辯解。經查：
    （一）自訴人因欠繳權利金，遭高雄市政府警察局對自訴人公司催告、終止契約
          之事實，有高雄市○○路外停車場委託經營契約、高雄市政府警察局九十
          一年二月八日高市警交字第九一００００六一一一號催告函、九十一年四
          月二十三日高市警交字第０九一００二二三０二號終止契約函在卷可稽，
          並經聯合報九十一年四月三十日於高澎財經版以頭版頭條方式報導，堪認
          為於公眾週知之事實，應可信為真實。
    （二）關於加重誹謗罪部分：被告甲○○、乙○○、丙○○確有於九十一年四月
          二十五日，持內容為「本場五月一日起由高雄市政府警察局交通大隊派員
          接管，欲購月票者，請於五月一日以後，逕洽交通大隊駐場人員辦理，以
          維本身權益，謝謝合作。」其上並具以高雄市政府警察局交通大隊名義之
          告示，在第十一號公園地下室公有路外停車場內張貼並散發予民眾之事實
          ，業據被告甲○○、乙○○、丙○○在本院審理時自承在卷，核與自訴人
          指訴之情節大致相符，並有供張貼及散發之上開告示各乙紙及九十一年四
          月二十五日現場爭執照片十幀附卷可查。是自訴人既應依照終止契約之規
          定，自動退場辦理移交，則被告等散發告示之行為，顯屬單純通知停車市
          民該停車場將由高雄市政府警察局交通大隊接管之事實，從而實難認被告
          等主觀上出於惡意並有誹謗自訴人之故意，而將上開告示散布於眾。又觀
          之上開告示內容，僅係陳述上開停車場自九十一年五月一日起由高雄市政
          府警察局交通大隊派員接管，並請欲購買月票之民眾，於九十一年五月一
          日以後，逕向交通大隊駐場人員辦理購買等語，而何以自上開時間起，上
          開停車場由高雄市政府警察局交通大隊派員接管之原因有多種，可能係因
          契約所約定之期間屆滿、或係雙方合意終止契約等，是依一般社會之客觀
          通念就該告示內容加以判斷，尚難認已達於足以損毀他人名譽之事，而致
          足以令人誤解自訴人公司，並達毀損自訴人公司之人格聲譽。
    （三）關於妨害信用罪部分：被告等係因高雄市政府警察局終止與自訴人公司之
          上開契約，並預定於九十一年五月一日收回該地下停車場之實際經營管理
          權，經由高雄市政府警察局交通大隊指派前往上開地下停車場張貼及散發
          上開告示，已如前述，是被告等主觀上均無損害自訴人公司信用之犯意。
          且客觀上高雄市政府警察局交通大隊確有發函予自訴人公司，預定於九十
          一年五月一日收回該地下停車場之實際經營管理權，是亦無所謂散播不實
          或無稽之傳言。又觀之前開告示之內容，何以自前揭時間起，上開停車場
          由高雄市政府警察局交通大隊派員接管之原因有多種，亦如前述，是依一
          般社會之客觀通念就該告示內容加以判斷，亦難認已達於足以損害自訴人
          公司營業信譽之程度。
四、綜上所述，被告丁○○指派散發告示之行為，被告甲○○、乙○○、丙○○散發
    張貼告示，與刑法加重誹謗罪及妨害信用罪之構成要件均有未符，自難據予該罪
    相繩。此外，復查無其他積極證據足資審認被告等有何自訴人所指之誹謗及妨害
    信用犯行，揆諸前揭法條及判例意旨，不能證明被告等犯罪，依法均應諭知無罪
    之判決。
五、自訴人之法定代理人於本院九十一年七月十九日審理期日前，經合法傳喚，因重
    病住院請假，有高雄醫學大學附設中和紀念醫院診斷證明書乙紙在卷可按，惟本
    件係可另指定訴訟代理人到庭陳述，是無正當理由不到庭，且本案事證已臻明確
    ，爰不待其陳述逕行判決，附此敘明。
據上論斷，應依刑事訴訟法第三百三十一條第一項後段、第三百四十三條、第三百零
一條第一項，判決如主文。
中      華      民      國      九十一      年      七      月  三十一  日
                                  臺灣高雄地方法院刑事第六庭
                                      法  官   張世賢
右正本證明與原本無異。
如不服本判決，應於判決送達後十日內，向本院提出上訴狀。
                                      書記官   陳孟瑩
中      華      民      國      九十一      年      七      月  三十一  日
